臺北高等行政法院簡易判決　　　　　　　　　　　　　九十三年度簡字第一一六號
　　　　　　　　　　　　　　　.
　　原　　　告　甲○○
　　訴訟代理人　乙○○
　　被　　　告　內政部
　　代　表　人　余政憲部長）.
　　訴訟代理人　丙○○
　　　　　　　　戊○○
　　　　　　　　丁○○
右當事人間因農保事件，原告不服行政院中華民國九十二年一月二十一日院臺訴字第
○九二○○八○九七七號訴願決定，提起行政訴訟。本院判決如左：
　　主  文
原告之訴駁回。
訴訟費用由原告負擔。
　　事  實
一、事實概要：原告以台南縣下營鄉農會為投保單位，參加農民健康保險為被保險人
    。原告於民國（下同）九十年九月二十一日，以其罹患多節腰與胸椎疏鬆性骨折
    及腰椎退化症，致脊椎成殘，向被告委託之保險人勞工保險局申請殘廢給付。案
    經被告於九十年十一月二十二日以九十年保受殘字第四二九五六號核定通知書（
    下稱原處分）核定其殘廢程度符合農民健康保險殘廢給付標準表第五十五項第十
    二等級，發給殘廢給付一○○日計新台幣（下同）三四、○○○元。原告不服，
    向農民健康保險監理委員會申請審議，遭該會九十一年七月三日農監審字第七八
    ○一號審定書駁回，原告仍不服，提起訴願，嗣經行政院訴願決定駁回，遂提起
    本件行政訴訟。
二、兩造聲明：
　(一)原告未於言詞辯論期日到場，依其起訴狀之聲明求為判決：
    1.原處分、爭議審定及訴願決定均撤銷。
    2.被告應核給第五十三項之殘廢給付。
    3.訴訟費用由被告負擔。
　(二)被告聲明求為判決：如主文所示。
三、兩造之爭點：
    原告之殘廢程度是否適合農民健康保險殘廢給付標準表第五十三項第七等級？
　(一)原告主張之理由：
　　1.原告經骨科專業醫師汪明玉治療後，診斷為多節腰椎與胸椎疏鬆性骨折進而導
      致原告壓迫性骨折合併駝背，且引發脊柱活動範圍嚴重受限僅餘三十度（已喪
      失生理活動範圍二分之一以上）確實造成敝人日常生活極度的不便應已符合農
      民健康保險殘廢給付標準表第五十三項之規定：「脊柱遺存顯著運動障害」才
      是。若依原處分所說：「惟經勞保局審視Ｘ光片結果，被保險人脊柱有壓迫性
      骨折，合併駝背畸形，但無椎節粘連，不至於活動範圍只有三十度。」，所謂
      ：「不至於」此乃保險人片面假想猜測，而非依據專業醫師治療診斷事實審查
      ，又不願依法執行對於審議事件，認為有複檢被保險人傷病或殘廢程度之必要
      時，得指定醫院或專科醫師予以複檢，所謂「必要時」之復檢係保險人一方的
      獨裁權（片面認定無復檢必要），而非是以農民權益為考量基礎，此舉是否有
      違農民健康保險條例第一條之立法精神，實有令人可議之處。
　　2.再則，依訴願駁回決定書中所說：「訴願人雖遺存壓迫性骨折合併駝背畸形，
　　　惟仍屬前彎性變形，˙˙˙本件勞保局檢送˙˙˙審查醫師審查，審查結果訴
　　　願人脊柱有壓迫性骨折，合併駝背畸形˙˙˙」依據勞保局審查醫師所述：被
　　　保險人確實存在有「脊柱有壓迫性骨折，合併駝背畸形」，依殘廢給付標準表
　　　第五十三項明訂：「脊柱遺存顯著畸形或顯著運動障害者。」所謂的「˙˙˙
　　　或˙˙˙」乃二擇一法則，只要符合其中之一即可；被保險人之殘廢審查結果
　　　（保險人之審查醫師與專業醫療醫師均認同原告確實存在有「脊柱有壓迫性骨
　　　折，合併駝背畸形」），又依殘廢給付標準表脊柱之附註三、「顯著畸形」係
　　　指穿著衣服由外部可以察知者。故隨申請書中附上相片以供察看畸形程度，保
      險人若有疑義，應可派員親自察看被保險人是否已符合：「穿著衣服，由外部
　　　可以察知者。」怎可以書面駁回說：「˙˙˙，致形狀會隨姿勢改變，應以Ｘ
　　　光片而呈現之形狀為準˙˙˙」其駁回文中前後差異之大令人驚訝，前者說：
　　　「本件勞保局檢送˙˙˙審查醫師審查，審查結果訴願人脊柱有壓迫性骨折，
　　　合併駝背畸形˙˙˙」後者又以：「˙˙˙，致形狀會隨姿勢改變，應以Ｘ光
　　　片而呈現之形狀為準，不能以照片為根據。」試問：「審查醫師審查，審查結
　　　果˙˙˙合併駝背畸形˙˙˙依何審查？」照片只是提供補強事實之工具，為
　　　何會成為拒絕給付之理由，實令人不解之至。
　(二)被告主張之理由：
　　1.依據農民健康保險殘廢給付標準表第五十三項規定：「脊柱遺存顯著畸形或顯
　　　著運動障害者，適用第七等級」、同表第五十五項規定：「脊柱遺存畸形者，
　　　適用第十二等級」。農民健康保險殘廢給付標準表「脊柱畸形或運動障害」附
　　　註一規定：「脊柱為保持體位之支柱，其有遺存運動障害、畸形障害或荷重障
　　　害者，對於勞動能力之喪失程度，不應拘執於脊柱椎骨個別之損傷程度作個別
　　　判斷，應從脊柱全體機能損傷若干程度，作綜合性之審查」。
　　2.按農民健康保險條例第三十八條規定，保險人於審核殘廢給付認為有複檢必要
      時，得另行指定醫院或醫師複檢，該條所規定之「必要時」係稱保險人就個案
      是否有複檢之必要，可依個案認定之，非謂保險人所認之等級與殘廢診斷書所
      載不符，一律須再指定複檢，如被保險人所送Ｘ光片已足以據為核定之基礎，
      即無複檢之必要，被保險人之權益並不因未送複檢而受影響。又查本案殘廢給
      付之核定保險人就其殘廢診斷書、Ｘ光片作綜合審查，並依專業醫理見解審核
      其殘廢等級，並非保險人自行依其觀點予以認定是否符合殘廢給付等級。本案
      經保險人就其殘廢診斷書及Ｘ光片送請該局特約醫師審查結果：「依所附Ｘ光
      片，甲○○女士脊椎有壓迫性骨折，合併駝背畸形，無椎節粘連，不至於活動
      範圍只有三十度，符合第五十五項殘廢標準」。據此，本案既經勞保局依上開
      條例規定，經審閱其殘廢診斷書及Ｘ光片等相關資料，並依據專業醫理見解核
      定其殘廢程度符合農民健康保險殘廢給付標準表第五十五項第十二等級，發給
      殘廢給付一○○日計三四、○○○元，且案經農民健康保險監理委員會審閱其
      殘廢診斷書及Ｘ光片等相關資料後，同意保險人意見。
　　理  由
甲、程序方面：
一、本件原分案編號為本院九十二年度訴字第一三二二號，依通常訴訟程序審理，惟
    查本件係因原告不服行政機關所為否准一一五、六○○元殘廢給付而涉訟之事件
    ，依行政訴訟法第二百二十九條第一項第二款、第二項之規定，應適用簡易程序
    ，茲改為現在之分案編號，並改依簡易程序審理，合先敘明。
二、本件原告經受合法通知，未於言詞辯論期日到場，核無行政訴訟法第二百十八條
    準用民事訴訟法第三百八十六條各款所列情形，爰併準用民事訴訟法第三百八十
    五條第一項前段規定，依被告之聲請，由其一造辯論而為判決。
乙、實體方面：
一、按「被保險人因遭遇傷害或罹患疾病，經治療終止後，如身體遺存障害，適合殘
    廢給付標準表規定之項目，並經保險人自設或特約醫療機構診斷為永久殘廢者，
    得按當月投保金額，依同表規定之殘廢等級及給付標準，一次請領殘廢補助費˙
    ˙˙。」農民健康保險條例第三十六條第一項定有明文。又農民健康保險條例第
    三十六條附表即殘廢給付標準表「脊柱畸形或運動障害」系列第五十三項障害項
    目規定：「脊柱遺存顯著畸形或顯著運動障害者」為第七殘廢等級，按該等級發
    給四四○日之殘廢給付，第五十四項障害項目規定：「脊柱遺存運動障害者」為
    第九殘廢等級，按該等級發給二八○日之殘廢給付，第五十五項障害項目規定：
    「脊柱遺存畸形者」為第十二殘廢等級，按該等級發給一○○日之殘廢給付。另
    同表「脊柱畸形或運動障害」系列附註一規定：「脊柱為保持體位之支柱，其有
    遺存運動障害、畸形障害或荷重障害者，對於勞動能力之喪失程度，不應拘執於
    脊柱椎骨個別之損傷程度作個別判斷，應從脊柱全體機能損傷若干程度，作綜合
    性之審查。」附註三規定：「『顯著畸形』係指穿著衣服，由外部可以察知者。
    」附註四規定：「脊柱運動障害：(一)『遺存顯著運動障害』，係指喪失生理運動
    範圍二分之一以上者。(二)『遺存運動障害』係指喪失生理運動範圍三分之一以上
    者。(三)『脊柱運動限制不明顯者，不在給付範圍。」
二、本件兩造不爭之原告係農民健康保險之被保險人，原告因罹患多節腰與胸椎疏鬆
    性骨折及腰椎退化症，致脊椎成殘，原處分已按農民健康保險殘廢給付標準表第
    五十五項第十二等級，發給殘廢補助費三四、○○○元等情，並有農民健康保險
    殘廢診斷書、照片一幀附於原處分卷可稽，堪信為真實。是本件之爭執，厥在於
    原告之殘廢程度是否適合農民健康保險殘廢給付標準表第五十三項第七等級？
三、經查：
  (一)按當事人主張有利於己之事實者，就其事實有舉證之責任，民事訴訟法第二百七
    十七條前段定有明文，依行政訴訟法第一百三十六條之規定，上開規定為行政訴
    訟程序所準用。又按人民提起課予義務訴訟請求行政機關作成授益行政處分，係
    在增加自己之權利，依上開之規定，自應就權利發生實體上規定要件最低度事實
    負舉證責任，本件原告主張其身體遺存障害適合農民健康保險殘廢給付標準表第
    五十三項之殘廢程度，自應就此一事實負舉證之責任。
  (二)本件原告固提出台南縣玉里鎮汪骨科診所於九十年九月十四日掣給之同日治療終
    止審定殘廢之農民健康保險殘廢診斷書載以，原告脊柱前屈六○度、後屈負三○
    度、活動範圍三○度，有農民健康保險殘廢診斷書附於原處分卷可按。
  (三)惟查原告曾於九十年五月十八日以罹患同一疾病向被告提出殘廢給付申請，依其
    當時提出之行政院衛生署新營醫院於九十年五月三日掣給之同日治療終止審定殘
    廢之勞工保險殘廢診斷書則載以，原告脊柱前屈一一○度、後屈二○度、活動範
    圍九○度，此亦有農民健康保險殘廢診斷書二件附於原處分卷可按。核前後二件
    診斷書掣給時間相距不足五個月，且原告亦未主張並舉證原告於該四個月餘內遭
    遇何種疾病至其生理運動範圍銳減，是原告之殘廢程度如何仍不明。
  (四)況本件被告將上開資料及所送Ｘ光片送請專業醫師審查，經簽註審查意見復認：
    「依所附Ｘ光片，陳劉女士脊柱有壓迫性骨折、合併駝背畸形，無椎節粘連，不
    至於活動範圍只有三十度，符合第五十五項殘廢標準」等語，此亦有醫師審查意
    見表附於原處分卷可稽。
  (五)再查，本件原告亦未向本院聲請選任適當之鑑定人，就其脊柱是否顯著畸形或遺
    存顯著運動障害為鑑定，則本件如生事實不明之不利益，自應歸屬於應負舉證責
    任之原告。
四、綜上所述，原告之主張，均無可採。原處分僅核准依農民健康保險殘廢給付標準
    表第五十五項之給付標準給付殘廢補助費，就超過前揭部分作成否准之行政處分
    ，認事用法，尚無違誤，爭議審定及訴願決定，遞予維持，亦無不合，原告訴請
    如聲明所示，於法無據，應予駁回。
據上論結，本件原告之訴為無理由，爰依行政訴訟法第九十八條第三項前段、第二百
十八條、民事訴訟法第三百八十五條第一項前段，判決如主文。
中　　華　　民　　國　　九十三　　　年　　　四　　　　月　　　八　　　　日
                 臺 北 高 等 行 政 法 院   第 四 庭
                                         法  官　王　碧　芳
右為正本係照原本做成。
本件以訴訟事件所涉及之法律見解具有原則性者為限，始得於本判決送達後二十日內
向本院提出上訴狀並表明上訴理由（須按他造人數附繕本）且經最高行政法院許可後
方得上訴。
中　　　華　　　民　　　國　　九十三　　年　　　四　　　月　　　八　　　日
                                         法院書記官 鄭 聚 恩
